臺灣臺中地方法院行政訴訟判決
111年度交字第132號
原      告  陳惠美  
送達代收人  戴庭安  
被      告  交通部公路總局臺中區監理所

代  表  人  楊聰賢  
上列當事人間交通裁決事件，原告不服被告民國111年3月4日投
監四字第68-ZHB281097號裁決書，提起行政訴訟，本院判決如下
：
    主  文
原告之訴駁回。
訴訟費用新臺幣參佰元由原告負擔。
    事實及理由
一、程序事項：
　㈠按行政訴訟法第237 條之7 規定，交通裁決事件之裁判，得
    不經言詞辯論為之。本件屬交通裁決事件，依兩造所述各節
    及卷內資料其事證已臻明確，本院認無經言詞辯論之必要，
    爰不經言詞辯論而為判決。
　㈡原告起訴時，被告代表人為魏武盛，嗣於訴訟進行中變更為
    楊聰賢，有交通部111年7月20日交人字第1117100518號令及
    被告之新代表人楊聰賢具狀聲明承受訴訟等在卷可稽，核無
    不合，應予准許。　
二、事實概要：原告於民國110年12月29日10時45分許，駕駛車牌
    號碼0000-00號自用小客車（下稱系爭車輛），行經國道3號北
    向303.8公里處，因「汽車行駛於高速公路汽車駕駛人未依規
    定繫安全帶（一人）」之違規行為，遭內政部警政署國道公
    路警察局第八公路警察大隊（下稱舉發機關）白河分隊員警
    認定該車輛違反道路交通管理處罰條例第31條第2項之規定
    ，逕行對車主即原告掣開國道警交字第ZHB281097號舉發違
    反道路交通管理事件通知單。被告續於111年3月4日投監四
    字第68-ZHB281097號裁決書（下稱原處分），依道路交通管
    理處罰條例第31條第2項及「違反道路交通管理事件統一裁
    罰基準表」之規定，按期限內到案之基準，裁處原告第1階
    段罰鍰新臺幣（下同）3,000元。原告不服，提起本件行政
    訴訟。
三、原告主張略以：舉發照片乘客右胸前有明顯的安全帶陰影不連
    續間斷式出現在該乘客右側胸前，該圖紅色圈選處有類似安
    全帶之寬度、長度的條狀型的陰影出現，因拍攝角度及車輛移動
    中容易造成誤差，且前擋風玻璃上有遮陽板及其他配件遮住
    導致安全帶陰影出現不連續印在胸前。復國道警察所檢附之照
    片並不清楚，在安全帶出帶處拍攝模糊不清，而將對比、亮度調
    至後方灰暗不明，使安全帶出帶處向前拉扯至乘客肩上之安全
    帶陰影不明顯，且有斷續現象，僅顯現前座乘客情形，而並
    未顯現出安全帶條狀式陰影，請求調查舉發照片之拍攝高度、
    曝光度、對比、清晰度等情形。又照片所示明顯安全帶條狀型
    黑影橫印在乘客左胸前，其安全帶之功能效用並不受影響，
    並非未依規定之方式扣繫完善等語，並聲明：原處分撤銷，
    訴訟費用由被告負擔。  
四、被告答辯則以：本案經審視相關照片放大圖，雖可見該乘客
    右側胸前有一黑色帶狀影像，然其帶狀影像寬度較之於一般自
    小客車前座安全帶為寬，且以拍攝角度而言，自安全帶出處至
    右肩斜下，並無物品遮擋，理應可清楚看見安全帶，且安全帶
    應是傾斜的方向，而非影像所顯示趨向直線向下，照片所顯
    示乘客右肩之帶狀，應是該乘客衣服之皺褶陰影。另由圖片
    上觀之，確實有一條較明顯之黑色帶狀，自乘客左肩斜向乘
    客右側腰部，然依前座安全帶之繫法，係自乘客右肩斜下至
    座位左側插扣，不可能出現左肩之斜向黑色帶狀情況，有可能
    是乘客所背之包包帶子，並非是安全帶。原處分據以裁處，
    並無違誤等語，並聲明：原告之訴駁回。
五、本院之判斷：
  ㈠按「行車前應注意之事項，依下列規定：五、駕駛人、前座、小
    型車後座及大客車車廂為部分或全部無車頂區域之乘客均應繫妥
    安全帶。」、「汽車行駛高速公路及快速公路，不得有下列行為：六
    、四輪以上汽車之駕駛人、前座或小型車後座乘客未依規定繫
    安全帶。」、「（第1項）汽車行駛於道路上，其駕駛人、前座
    或小型車後座乘客未依規定繫安全帶者，處駕駛人新臺幣1千
    5百元罰鍰。但營業大客車、計程車或租賃車輛代僱駕駛人已盡
    告知義務，乘客仍未繫安全帶時，處罰該乘客；有關其安全
    帶之正確使用、實施方式、因特殊事由未能依規定繫安全帶
    之處理、宣導及其他應遵行事項之辦法，由交通部定之。（第
    2項）汽車行駛於高速公路或快速公路違反前項規定者，處駕駛
    人新臺幣3千元以上6千元以下罰鍰。但營業大客車、計程車或
    租賃車輛代僱駕駛人已盡告知義務，乘客仍未繫安全帶時，
    處罰該乘客。」道路交通安全規則第89條第1項第5款、高速
    公路及快速公路交通管制規則第9條第1項第6款、道路交通管理
    處罰條例第31條第1項、第2項分別定有明文。
  ㈡經查，原告雖主張因拍攝角度及車輛移動中容易造成誤差，且前
    擋風玻璃上有遮陽板及其他配件遮住導致安全帶陰影出現不連
    續印在胸前，又國道警察所檢附之照片並不清楚，在安全帶
    出帶處拍攝模糊不清，並經將對比、亮度調至後方灰暗不明，使
    安全帶出帶處向前拉扯至乘客肩上之安全帶陰影不明顯，且有
    斷續現象等語。然經本院檢視舉發機關檢附之採證照片（見
    本院卷第77頁至81頁），原告著淺藍色上衣，未見副駕駛座右
    側安全帶固定處開始，由駕駛右肩上方、右肩、右胸往左下
    方延伸部分出現黑色安全帶。倘駕駛確實有繫妥安全帶，其
    安全帶應由右肩斜下，雖肩部安全帶固定位置會依個人調整
    ，但不至於由駕駛之肩部往下延伸至胸前均未見安全帶，或是
    副駕駛座安全帶自左肩斜向乘客右側腰部之情形發生。另原
    告提出證明自己確有繫安全帶之參考照片，與舉發機關檢附
    之採證照片相符，皆難以辨識出原告有繫安全帶之情形，故
    無法證明原告當時有繫安全帶之事實。被告認定系爭車輛有
    駕駛人為繫安全帶事實，並以原處分為處罰，尚無違誤。
  ㈢綜上所述，原告違規事證明確，被告依法所為原處分並無違
    誤，原告訴請撤銷，為無理由，應予駁回。
六、本件事證已臻明確，兩造其餘主張及陳述，經核於判決結果
    不生影響，爰不逐一論列，附此敘明。
七、本件第一審裁判費為300 元，應由原告負擔，爰確定第一審
    訴訟費用額如主文第2 項所示。
據上論結，本件原告之訴為無理由，依行政訴訟法第237 條之7
、第98條第1 項前段、第237 條之8 第1 項，判決如主文。
中　　華　　民　　國　　111 　年　　9 　　月　　2 　　日
　　　　　　　　　行政訴訟庭　法　官　楊萬益
以上正本證明與原本無異。
如不服本判決，應於判決送達後20日內，向本院提出上訴狀並表
明上訴理由（原判決所違背之法令及其具體內容或依訴訟資料可
認為原判決有違背法令之具體事實），其未表明上訴理由者，應
於提出上訴後20日內向本院補提理由書（上訴狀及上訴理由書均
須按他造人數附繕本，如未按期補提上理由書，則逕予駁回上訴
），並應繳納上訴裁判費新臺幣750元。
中　　華　　民　　國　　111 　年　　9 　　月　　2 　　日
　　　　　　　　　　　　　　　書記官　林柏名